臺灣南投地方法院民事裁定
110年度消債更字第55號
聲  請  人  
即  債務人  許政楠  
相  對  人
即  債權人  國泰世華商業銀行股份有限公司

法定代理人  郭明鑑  


相  對  人  
即  債權人  凱基商業銀行股份有限公司

法定代理人  魏寶生  


相  對  人  
即  債權人  日盛國際商業銀行股份有限公司

法定代理人  黃錦瑭  


相  對  人  
即  債權人  安泰商業銀行股份有限公司


法定代理人  丁予康  


相  對  人  
即  債權人  中華電信股份有限公司臺灣南區電信分公司

法定代理人  蘇添財  
相  對  人  
即  債權人  滙誠第二資產管理股份有限公司

法定代理人  莊仲沼  
相  對  人  
即  債權人  新加坡商艾星國際有限公司台灣分公司

法定代理人  曾慧雯  
相  對  人  
即  債權人  交通部公路總局臺中區監理所

法定代理人  魏武盛  


相  對  人  
即  債權人  和潤企業股份有限公司

法定代理人  劉源森  


上列當事人聲請消費者債務清理事件，本院裁定如下：
    主  文
聲請人即債務人許政楠自民國一百一十一年五月二十七日下午四
時起開始更生程序。
命司法事務官進行本件更生程序。
    理  由
一、聲請意旨略以：聲請人即債務人（下稱聲請人）有不能清償
    債務之情事，前曾向本院為前置調解之聲請，惟相對人即債
    權人（下稱相對人）均未到場而調解不成立。聲請人目前積
    欠全體相對人債務總額計新臺幣（下同）871,581元，復未
    經法院裁定開始清算程序或宣告破產，爰依法聲請准予裁定
    更生等語。
二、按債務人不能清償債務或有不能清償之虞，且無擔保或無優
    先權之本金及利息債務總額未逾1,200萬元者，於法院裁定
    開始清算程序或宣告破產前，得向住所地法院聲請更生。債
    務人對於金融機構負債務者，在聲請更生或清算前，應向最
    大債權金融機構請求協商債務清償方案，或向其住、居所地
    之法院或鄉、鎮、市、區調解委員會聲請債務清理之調解；
    債務人為前項請求或聲請，應以書面為之，並提出財產及收
    入狀況說明書、債權人及債務人清冊，及按債權人之人數提
    出繕本或影本，消費者債務清理條例（下稱消債條例）第3
    條、第5條第1項、第42條第1項、第151條第1項、第2項分別
    定有明文。又法院開始更生程序之裁定，應載明其年、月、
    日、時，並即時發生效力。法院裁定開始更生或清算程序後
    ，得命司法事務官進行更生或清算程序；必要時，得選任律
    師、會計師或其他適當之自然人或法人1人為監督人或管理
    人，消債條例第45條第1項、第16條第1項亦有明文規定。
三、經查：
  ㈠聲請人有不能清償債務之情事，前依消債條例第151條之規定
    ，參與銀行公會債務協商，並有毀諾紀錄，有聲請人提出之
    財團法人金融聯合徵信中心當事人綜合信用報告可查（見本
    院卷第47頁）。從而，本件聲請人依該協商機制與最大債權
    金融機構協商成立後，再向本院聲請更生，則本件應審究者
    ，為聲請人毀諾之原因是否符合消債條例第151條第7項但書
    規定「不可歸責於己之事由致履行有困難」：　　
　⒈按消債條例第75條第2項規定，如債務人可處分所得扣除自己
    及依法應受其扶養者所必要生活費用之餘額，連續3個月低
    於更生方案應清償之金額者，即推定有「不可歸責於己之事
    由」。又所謂不可歸責於己之事由並不以債務人「不可預見
    」為必要，消債條例第151條第7項但書規定情形，僅須於法
    院就更生或清算之聲請為裁判時存在即可，不以協商成立後
    始發生者為限，並與債務人於協商時能否預見無關。債務人
    於協商時縱未詳加思考、正確判斷，或可預見將來履行可能
    有困難而仍冒然簽約成立協商，亦不能據此即認其履行有困
    難係可歸責於債務人（司法院98年第1期民事業務研究會第2
    4號司法院民事廳消債條例法律問題研審小組意見參照）。
　⒉聲請人曾於95年6月2日依中華民國銀行公會會員辦理消費金
    融案件無擔保債務協商機制，向最大債權銀行安泰商業銀行
    股份有限公司（下稱安泰銀行）請求協商債務方案成立，約
    定自96年6月起分120期、利率5%、每期清償14,256元（下稱
    95年協商），惟聲請人還款數期後即於95年12月26日遭通報
    毀諾等情，有相對人安泰銀行在卷函復可稽（見本院卷第20
    7頁至第215頁），堪信為真。
  ⒊聲請人自陳於95年協商前後從事保全業，因剛好係自華岡保
    全股份有限公司轉至萬安保全股份有限公司擔任保全之轉換
    期，工作不穩定，本欲出國多賺點錢，請家人暫時代繳，但
    不太清楚家人沒有處理而致毀諾一事等語（見本院卷第245
    頁）。查聲請人勞保投保紀錄於94年8月2日自華岡保全股份
    有限公司退保後，至96年3月7日至96年3月31日短暫投保於
    萬安保全股份有限公司後退保，並於96年4月17日至96年8月
    7日出境，後於99年4月14日起方繼續有勞工保險投保紀錄，
    94年至96年期間投保薪資分別為16,500元、17,400元，有聲
    請人提出勞工保險被保險人投保資料表（明細）、本院依職
    權查詢聲請人入出境紀錄（見本院卷第46頁、第73頁），由
    此可認聲請人於95年協商前後之投保薪資均落於16,500元至
    17,400元間，可推論聲請人實領薪資確屬不高；又參以95年
    南投縣每人每月消費支出平均為14,715元，則聲請人在收入
    扣除每月個人必要支出後幾無餘額，堪認聲請人顯有入不敷
    出之虞，確實難以依債務協商之約定履行，聲請人主張其與
    債權銀行達成前開協商結論後，已因不可歸責於己之事由致
    履行顯有重大困難，尚屬可信。
  ㈡聲請人前有不能清償債務之情事，前以書面向本院聲請前置
    調解不成立，並經本院以110年度司消債調字第79號前置調
    解事件發給調解不成立證明書，業經本院依職權調取本院11
    0年度司消債調字第79號前置調解事件卷宗（下稱調解卷）
    審閱無訛，堪認屬實。
  ㈢聲請人每月所得：
　　聲請人主張現於中工保全股份有限公司工作，平均每月收入
    為28,928元，有聲請人提出之財產及收入狀況說明書、聲請
    人之財政部中區國稅局108、109年度綜合所得稅各類所得資
    料清單暨全國財產稅總歸戶財產查詢清單、勞工保險被保險
    人投保資料表、薪資條等件為憑（見本院卷第273頁至第274
    頁、第171頁、第173頁、第175頁、第177頁至第178頁、第1
    89頁至第192頁、第277頁、第287頁），是聲請人之每月固
    定收入約為28,928元，應有固定收入履行更生方案，而有重
    建更生之可能。
  ㈣聲請人每月必要支出：
　　聲請人陳稱個人每月必要支出為餐費7,000元、雜支1,000元
    、手機費700元、交通費1,000元、住屋費（與父親同住所付
    費用，含水電費）6,190元、車輛強制險及稅金1,000元、勞
    、健保費1,282元，合計為18,172元。本院考量聲請人負債
    之現況，該日常生活所需費用，自應節制開支，不得有超越
    一般人最低生活標準之享受，否則反失衡平，故依消債條例
    第64條之2第1項規定，聲請人之必要生活費用，應以最近1
    年衛生福利部或直轄市政府所公告當地區每人每月最低生活
    費1.2倍計算其數額。而核以111年度臺灣地區每人每月最低
    生活費1.2倍為17,076元（計算式：14,230×1.2＝17,076）之
    計算，除有特殊情形並有證據證明者外，本宜以此為度，始
    得認係必要支出。聲請人主張之每月必要支出於逾上開必要
    支出限度部分，非屬妥適，不予准許。
  ㈤不能清償或有不能清償之虞：
  ⒈依全體債權人陳報債權情形可知，相對人國泰世華商業銀行
    股份有限公司陳報無擔保本金及利息債權金額為122,608元
    、相對人凱基商業銀行股份有限公司陳報無擔保本金及利息
    債權金額為453,379元、相對人日盛國際商業銀行股份有限
    公司陳報無擔保本金及利息債權金額為79,913元、相對人安
    泰銀行陳報無擔保本金及利息債權金額為2,112,188元、相
    對人交通部公路總局臺中區監理所陳報尚未繳納罰鍰本金為
    160,000元，另聲請人就相對人中華電信股份有限公司南區
    分公司、相對人滙誠第二資產管理股份有限公司、相對人新
    加坡商艾星國際有限公司台灣分公司部分，自承對其等各有
    3,799元、61,893元、2,940元之債務（此待更生執行程序中
    由相對人各別陳報），又相對人和潤企業股份有限公司陳報
    有擔保債權金額為140,980元，總計聲請人積欠相對人之無
    擔保或無優先權之本金及利息債務總額已達2,996,720元，
    有擔保債務總額為140,980元，合計為3,137,700元，有相對
    人國泰世華商業銀行股份有限公司、凱基商業銀行股份有限
    公司、日盛國際商業銀行股份有限公司、安泰銀行、交通部
    公路總局臺中區監理所、和潤企業股份有限公司陳報狀在卷
    可查。
  ⒉依聲請人提出之財政部中區國稅局108、109年度綜合所得稅
    各類所得資料清單暨全國財產稅總歸戶財產查詢清單所示，
    聲請人之108、109年度所得額分別為447,298元、430,516元
    ，名下除車牌號碼000-0000號汽車（殘值0元）、南山人壽
    保單價值準備金123,477元之人壽保險、中國信託商業銀行
    存款約164元、合作金庫商業銀行股份有限公司存款約5,035
    元外(見本院卷第171頁至第183頁、第275頁)，別無其他財
    產，堪認聲請人其債務大於財產。
  ⒊故依聲請人主張目前每月所得收入28,928元，扣除每月必要
    支出17,076元後，每月餘11,852元（計算式：28,928－17,07
    6＝11,852），而餘額11,852元若全用以清償相對人債務，則
    須約至少21餘年方有可能清償完畢（計算式：【3,137,700－
    123,000－000－0,035】÷【11,852×12】≒21.2），已遠超過一
    般更生方案以6年72期作為更生重建之基準，足認聲請人確
    有不能清償債務之情事，應予更生重建生活，始符消費者債
    務清理條例協助債務人重建更生之立法本意。
四、綜上所述，本件聲請人有不能清償債務之情事，又所負無擔
    保或無優先權之本金及利息債務總額未逾1,200萬元，且未
    經法院裁定開始清算程序或宣告破產，復查無消債條例第6
    條第3項、第8條或第46條各款所定應駁回更生聲請之事由存
    在，則聲請人聲請更生，應屬有據，自應准許。
五、爰依首揭規定，裁定如主文。　　
中　　華　　民　　國　　111 　年　　 5　　月　  25  　日
                    民事第一庭法　官　葛耀陽
上為正本係照原本作成。
本件不得抗告。
中　　華　　民　　國　　111 　年　　5 　　月　　26　　日
                              書記官  黃婉淑